最高法院刑事判決　　　　　　　　　　　　　　　九十一年度台上字第六二二七號
　　上　訴　人　甲○○
　　選任辯護人　鄭洋一律師
右上訴人因妨害自由案件，不服台灣高等法院中華民國八十九年七月五日第二審判決
（八十九年度上訴字第八一三號，起訴案號：台灣宜蘭地方法院檢察署八十八年度偵
緝字第一０八號），提起上訴，本院判決如左：
    主  文
上訴駁回。
    理  由
按刑事訴訟法第三百七十七條規定：上訴於第三審法院，非以判決違背法令為理由，
不得為之。是提起第三審上訴，應以原判決違背法令為理由，係屬法定要件。且必須
依據卷內資料為具體之指摘，並足據以辨認原判決已具備違背法令之形式，始屬相當
。本件上訴人甲○○上訴意旨略稱：(一)原審未究明上訴人係以強暴脅迫方法剝奪被害
人游振派、陳春梅之行動自由抑或已達私行拘禁程度，遽認上訴人係犯私行拘禁罪，
自有判決不適用法則之違誤。(二)原判決就上訴人與其他共犯間如何商議計畫，分擔實
施犯罪行為，均未詳細記載，率而判決，亦嫌速斷。(三)告訴人之指訴不一，前後證詞
不盡相同，原審未予詳究，遽採為論罪之基礎，同有未合。(四)被害人游振派於偵查中
僅指陳上訴人將其押至宜蘭縣冬山鄉八寶村及同縣羅東鎮米堤汽車旅館，原判決認上
訴人另將被害人等押至宜蘭市○○路及礁溪戶政事務所，亦有判決理由矛盾之違誤。
(五)原審既已明確論斷賴建亮為本件共犯之一，何以未依法告發移請檢察官偵辦？且未
查明綽號「燦煌」（或燦龍）之人是否係曾於原審到庭之張燦雄，有查證未盡之疏誤
等語。惟查原判決係依憑被害人游振派、陳春梅之指訴，證人邱素貞之證述，卷附游
振派獲釋至醫院驗傷後，由前台灣省立宜蘭醫院出具之驗傷診斷書一紙等證據，認定
上訴人確有原判決事實欄記載之犯行，並詳敘認定上訴人係夥同綽號「阿亮」之賴建
亮及綽號「燦煌」（或燦雄）、「白瓶」之不詳姓名年籍之成年人，於民國八十七年
五月十六日清晨四時許共同剝奪被害人等二人之自由，並強押彼等先後至宜蘭縣宜蘭
市○○路游振派租屋處，再至礁溪鄉戶政事務所請領印鑑證明未果後，又至宜蘭縣冬
山鄉八寶村賴建亮女友住處，迨同日下午五時至六時許共同將被害人等押至同縣羅東
鎮米堤汽車旅館內私行拘禁至同年月二十日上午五時三十分許，其所憑證據及得心證
之理由。而上訴人與其他共犯既自始終參與本件犯行，且共同將被害人等拘禁於旅館
內達數日之久，則上訴人係犯私行拘禁罪，且與其他共犯彼此間有犯意聯絡及行為分
擔甚明。又被害人游振派、陳春梅已就彼等遭上訴人等人強押及私行拘禁之被害情節
陳述綦詳，核無彼此供述矛盾之情事，雖游振派於偵查中之供述較警訊為簡略，亦難
遽指為前後供述不一。原判決因認上訴人罪證明確，爰維持第一審論處上訴人共同私
行拘禁罪刑之判決，駁回上訴人在第二審之上訴。從形式上觀察，並無違背法令情形
存在。上訴意旨(一)(二)(三)(四)純係就原審已調查說明之事項及採證認事職權之適法行使，
徒憑己意，任指原判決違法，顯未依卷內資料為具體指摘，自不足據以辨認原判決已
具備違背法令之形式。另以判決有「應於審判期日調查之證據未予調查」之違背法令
情形為第三審上訴理由者，必須於理由狀內具體明其所指原審未調查之證據如何與
待證事實具有重要之關係，為認事用法之基礎，確有調查之必要性，因原審未予調查
，又未說明不予調查之理由，致原審判決結果迥異，如予調查必能推翻原判決結果，
始足認與刑事訴訟法第三百七十九條第十款所定違法事由相當，否則仍不得執為適法
之第三審上訴理由。上訴意旨(五)並未明告發共犯賴建亮及查明綽號「燦煌」（或燦
龍）者之真實身分與上訴人是否成立妨害自由罪之待證事實具有如何之重要關係，而
屬認事用法之基礎，確有調查之必要性，且足以推翻原判決之結果，僅空言指摘原審
未為上開調查即係違法云云，難認與刑事訴訟法第三百七十九條第十款所定違法事由
相當，自不得執為適法之第三審上訴理由。綜上所述，應認本件上訴違背法律上之程
式，予以駁回。
據上論結，應依刑事訴訟法第三百九十五條前段，判決如主文。
中      華      民      國    九十一    年     十一     月      七      日
                              最高法院刑事第四庭
                                  審判長法官  紀  俊  乾
                                        法官  黃  正  興
                                        法官  劉  介  民
                                        法官  陳  東  誥
                                        法官  林  開  任
      右正本證明與原本無異
                                              書  記  官
中      華      民      國    九十一    年     十一     月     十二     日
